【裁判字號】    89,訴,2890
【裁判日期】    901004
【裁判案由】    證券交易法
【裁判全文】
臺北高等行政法院判決                            八十九年度訴字第二八九○號
                              .
    原      告  甲○○
                乙○○
                丁○○
                己○○
                丙○○
                戊○○
                庚○○
                辛○○
    共      同
    訴訟代理人  黃鈺華律師
    被      告  財政部證券暨期貨管理委員會
    代  表  人  朱兆銓（主任委員）
    訴訟代理人  壬○○
右當事人間因證券交易法事件，原告不服行政院中華民國八十九年十月十二日台八十
九訴字第二九七九一號再訴願決定，提起行政訴訟。本院判決如左：
    主  文
原告之訴駁回。
訴訟費用由原告負擔。
    事  實
一、事實概要：原告甲○○係萬眾投資股份有限公司（下稱萬眾公司）之負責人，乙
    ○○係華裕投資股份有限公司（下稱華裕公司）之負責人，丙○○係豐邦投資股
    份有限公司（下稱豐邦公司）及華愛投資股份有限公司（下稱華愛公司）之負責
    人，丁○○係萬勝投資股份有限公司（下稱萬勝公司）及華聖投資股份有限公司
    （下稱華聖公司）之負責人，戊○○係華揚投資股份有限公司（下稱華揚公司）
    之負責人，己○○係萬翔投資股份有限公司（下稱萬翔公司）之負責人，庚○○
    係富民投資股份有限公司（下稱富民公司）之負責人，被告以上開公司係證券交
    易法第四十三條之一第一項所指之共同取得人，於民國（下同）八十七年三月二
    十日共同取得中國貨櫃運輸股份有限公司（下稱中國貨櫃公司）股份，超過該公
    司已發行股份總額之百分之十，八十八年五月十二日原告辛○○及中櫃投資股份
    有限公司（下稱中櫃投資公司）加入為共同取得人。嗣後自八十八年六月二十九
    日至同年七月七日止，上開共同取得人增加持股九四三千股，且累計持股增減數
    量超過中國貨櫃公司已發行股份總額百分之一，未於所持有股份數額變動之日起
    二日內向被告申報並公告，違反行為時證交法第四十三條之一第一項之規定，乃
    依同法第一百七十八條第一項第一款及第一百七十九條之規定，以八十八年十月
    五日（八八）台財證（三）第０三六九六號處分書處原告等人罰鍰八萬元（折合
    新台幣二十四萬元）。原告等不服，循序提起訴願、再訴願，遞遭駁回，遂向本
    院提起行政訴訟。
二、兩造聲明：
    (一)原告聲明求為判決：再訴願決定、訴願決定及原處分均撤銷。
    (二)被告聲明求為判決：駁回原告之訴。
三、兩造之爭點：
  (一)原告辛○○與萬眾公司、華裕公司、豐邦公司、華愛公司、萬勝公司、華聖公司
    、華揚公司、萬翔公司、富民公司及中櫃投資公司是否係證券交易法第四十三條
    之一第一項取得股份申報事項要點（下稱申報事項要點）第三條第一款所稱以意
    思聯絡取得股份者之共同取得人？
  (二)證券交易法第四十三條之一第一項規定「與他人共同取得任一公開發行公司已發
    行股份總額超過百分之十之股份者」，依系爭申報事項要點第三條第二款，所謂
    與他人共同取得包括「本人及配偶、未成年子女及二親等以內親屬持有表決權股
    份合計超過三分之一之公司或擔任過半數董事、監察人或董事長、總經理之公司
    取得股份者。」該要點之規定是否逾越母法？
  (三)違反證券交易法第四十三條之一第一項後段規定，而應依同法第一百七十八條第
    一項第一款規定處罰者，可否按次處罰？
甲、原告主張之理由：
一、原處分、訴願決定及再訴願決定均依申報要點，逕認原告等有「共同取得」（即
    證券交易法第四十三條之一第一項）中國貨櫃公司股份之行為；惟查，原處分、
    訴願決定及再訴願決定有左列違法之處，應予撤銷：
  (一)系爭申報要點第三條第二款及第三款已違反法律保留原則，應屬無效，是據此作
    成之原處分、訴願決定及再訴願決定即有違法之處：
  1.綜觀證券交易法（下簡稱證交法）全文及其施行細則，證交法第四十三條之一第
    一項之「共同取得」，並無解釋其涵義之明文，是共同取得之定義，被告係依據
    其自行發布之「證券交易法第四十三條之一第一項取得股份申報要點」第三條第
    一款所稱「由本人以信託、委託書、授權書或其他契約協議、意思聯絡等方法取
    得股份」，或第二款所稱「本人及其配偶、未成年子女及二親等以內親屬持有表
    決權股份合計超過三分之一或擔任過半數董事、監察人或董事長、總經理之公司
    取得股份」之情形加以判斷。
  2.惟查，違反證交法第四十三條之一第一項之行為，依同法第一百七十八條第一項
    規定，應處二萬元以上十萬元以下罰鍰，此顯涉及人民財產權之剝奪，故依法律
    保留原則，該處罰之構成要件（即「共同取得」行為之認定）應以法律明定，或
    以法律有明確及具體授權之命令定之，此有大法官會議釋字第三一三號解釋：「
    對人民違反行政法上義務之行為科處罰鍰，涉及人民權利之限制，其處罰之構成
    要件及數額，應以法律定之。若法律就其構成要件，授權以命令為補充規定者，
    授權之內容及範圍應具體明確，．．．」，及釋字第三九四號解釋文所明揭。然
    被告竟於法律未規定「共同取得」行為之定義，又無任何法律授權訂定命令下，
    即逕以主管機關地位，擅自發布前述涉及人民權利之申報要點，並據此處罰原告
    等，是系爭申報要點已違反法律保留原則，應已違法無效，而原處分、訴願決定
    及再訴願決定據此所為之處分已確定違法，應予撤銷。
  3.次查，系爭申報要點既已違反法律保留原則，絕非係再訴願決定書所稱：「．．
    ，核其性質係證券交易主管機關基於職權，為執行證券交易法第四十三條之一所
    訂定，符合立法趣旨，與依法行政原則並無相違悖。．．」：
  (1)雖再訴願決定書於第五頁倒數第一行稱：「．．，被告為期證券交易法之規定得
    以執行，並自我約束對違反者之處分權行使，以落實股權重大異動之管理，乃依
    該法第四十三條之一第一項規定訂定申報事項要點，於第三點及第四點規範共同
    取得之情形，核其性質係證券交易主管機關基於職權，為執行證券交易法第四十
    三條之一所訂定，符合立法趣旨，與依法行政原則並無相違悖。．．」；惟查，
    職權命令的發布，亦應具備後述要件，非係立於主管機關地位即可任意為之。
  (2)查行政機關欲基於職權發布職權命令，除須有組織法上之管轄權限及為執行某一
    特定法律所必要外，其內容須限於細節性及技術性之事項，此有大法官會議釋字
    第三六七號解釋理由書第二段有明確的解釋：「．．．若法律僅概括授權行政機
    關訂定施行細則者，該管行政機關於符合立法意旨且未逾越母法規定之限度內，
    自亦得就執行法律有關之細節性、技術性之事項以施行細則定之，惟其內容不能
    牴觸母法或對人民之自由權利增加法律所無之限制，行政機關在施行細則之外，
    為執行法律依職權發布之命令，尤應遵守上述原則」；及釋字第三六七號解釋文
    及第三六三號解釋文亦肯認：「行政機關為執行法律，固然可以依其職權發布命
    令為必要的補充，但不得與法律抵觸；倘若其所規定的條件係增加法律所無之限
    制，則將有違憲法保障人民權利之意旨，應不予適用」。
  (3)綜上論結，職權命令所得規範事項，限於執行某特定法律之技術性及細節性事項
    ；然本件證交法既僅概括授權財政部訂定施行細則，並無授權行政機關訂定申報
    要點，且系爭申報要點中關於「共同取得」之解釋，其範圍之涵攝，已直接產生
    人民是否申報及應否受到罰鍰之結果，顯已非執行某一特定法律而訂立之技術性
    及細節性事項，反創設新的法律效果，故行政機關係在法律無具體明確授權下，
    依職權發布申報要點，不當擴大證交法第四十三條之一「共同取得」行為之解釋
    ，增加法律所無之限制，顯已逾越證交法文義之範圍，是系爭申報要點絕對已違
    反法律保留原則，自不可能係主管機關依職權所發布而具補充性之職權命令。
  (二)由前述可知，系爭申報要點第三條第二款以下規定已違法無效，是證交法第四十
    三條之一所稱之「共同取得」，必然係指有共同的意思聯絡之取得之情形，即共
    同取得的概念，應僅限於「證券交易法第四十三條之一第一項取得股份申報要點
    」第三條第一款所稱「由本人以信託、委託書、授權書或其他契約、協議、意思
    聯絡等方法取得股份」之情形；然本件原告等並無此共同取得行為，是原處分、
    訴願決定及再訴願決定顯有違法之處：
  1.本件並無大法官釋字第二百七十五號解釋後段適用餘地，是原處分、訴願決定及
    再訴願決定機關應負舉證之責：按大法官釋字第二百七十五號解釋後段雖稱，違
    反行政罰之行為，僅須行為人違反禁止規定或作為義務，而不以發生損害或危險
    為其要件，即推定行為人有過失，若行為人不能舉證證明自己無過失，即應受處
    罰。然本件係處罰「共同取得」之行為，既前述所知，共同取得係有共同意思聯
    絡之取得，顯為「故意」行為，是本件並無釋字第二百七十五號解釋後段所稱之
    先推定過失，再由行為人舉證之適用餘地；是原處分、訴願決定及再訴願決定機
    關仍應就原告等有共同取得行為，負舉證之責，合先敘明。
  2.雖原處分、訴願決定及再訴願決定舉數事實，藉以證明原告等人間有「意思聯絡
    」，然此事實顯與認定「有共同意思聯絡」並無直接因果關係，且亦違反經驗法
    則及論理法則：
  (1)原處分、訴願決定及再訴願決定逕以萬眾公司、華裕、中櫃投資公司之聯絡地址
    同為台北縣板橋市○○路；而華愛、萬翔、豐邦、華揚、富民、萬勝公司聯絡地
    址同為台北市○○路，即據以認定有意思聯絡。惟所謂意思聯絡，係指當事人間
    主觀意思之溝通及交流，而原處分、訴願決定及再訴願決定機關以地址相近之外
    在客觀事實，逕以推定當事人間有主觀之意思聯絡，顯然違背經驗法則及論理法
    則。
  (2)另原處分、訴願決定及再訴願決定機關就中櫃投資公司、豐邦公司、萬勝公司、
    華揚公司、華聖公司及富民投資公司等，均委託何信應下單，且買賣股票之時間
    、價格及數量相近，而逕行認定前述公司間有意思聯絡。惟投資為一專門事業，
    故各公司自會委託其所信賴之專門人員處理下單事務，若偶有委託雷同人員，亦
    非不能想像；且除前述五家公司外，萬眾公司、華裕公司、萬翔公司、萬愛公司
    等四家公司及辛○○並未委託同一人即何信應下單，既非同一人下單，又如何認
    定此四家公司與前述五家公司有意思聯絡？至於交易之時間、價格及數量相近部
    分，因證券股票交易，乃係一自由買賣市場，公眾皆知其交易行情時有波動。而
    原告等人均為獨立之投資公司，各自有為自身利益決定是否交易之權，若投資人
    認為某一時點為適當之進場時機而決定交易時，實際上不可能排除在同一時段進
    場，則同一時段內之價格相同或相似，乃極為平常。況市場價格及數量乃由市場
    決定，亦非可由原告等人可以控制，若以此即率認當事人間有意思聯絡，則當時
    同時進場交易者，是否皆可斷定其有共同的意思聯絡，此亦顯然違背經驗法則及
    論理法則。
  3.綜上論結，原處分、訴願決定及再訴願決定機關所憑之六項欠缺經驗法則及論理
    法則之事實，並無法直接推斷出原告等有「共同之意思聯絡」；是原處分、訴願
    決定及再訴願決定據此無直接關聯之「一部事實」，即認定原告等人間有「共同
    取得之意思聯絡」，其未盡舉證之責，又於無證據下推定原告有違法行為，是原
    處分、訴願決定及再訴願決定確有違法之處。
  (三)另被告將證交法第四十三條之一之「申報」義務，於系爭申報要點第六條及第七
    條肆意擴大為包括「公告」，顯已抵觸證交法本身規定，違反法律優位原則，應
    屬無效，是據此作成之原處分、訴願決定及再訴願決定應予撤銷：
  1.按證券交易法第四十三條之一第一項係規定：「任何人單獨或與他人共同取得任
    一公開發行公司已發行股份總額超過百分之十之股份者，應於取得後十日內，向
    主管機關申報其取得股份之目的、資金來源及主管機關所規定應行申報之事項；
    申報事項如有變動時，並隨時補正之。」是該條使人民負擔之義務，僅限於「申
    報」，而絕未包括「公告」。且不論由文義或論理解釋，「申報」的概念僅係要
    求人民對主管機關提供相關文件或資訊；此一行為義務，絕對不可能涵蓋「公告
    」（蓋「公告」為要求人民向公眾揭露相關文件或資訊）。「申報」與「公告」
    之概念既然完全不同，被告卻肆意將「申報」的範圍擴大到「公告」，並進而使
    違反規定而未「公告」者，受到罰鍰的處罰。
  2.系爭申報要點第六條規定：「依證券交易法第四十三條之一第一項前段規定應行
    申報之事項如左，應於取得後十日內公告，並檢附公告報紙向本會申報．．．」
    ，第七條亦同此規定，此顯然超過法律規定而要求人民負擔額外之義務，其對於
    違反此項「以報紙公告」的義務所科處的罰鍰，顯然完全欠缺法律上基礎。而有
    嚴重的違法，應有廢棄的重大理由。
二、原處分、訴願決定及再訴願決定認定原告等有違反證交法第四十三條之一第一項
    後段行為，並據系爭申報要點第七條及第九條之規定，以證交法第一百七十八條
    處罰；然系爭申報要點有左列違法之處，是據此作成之原處分、訴願決定及再訴
    願決定即有違法之處，應予撤銷：
  (一)證券交易法第四十三條之一第一項後段之適用，顯然係指已經依照前段規定申報
    者為前提，然系爭申報要點第九條卻為與之抵觸之規定，顯已違背法律優位原則
    ，應已無效：
  1.證券交易法第四十三條之一後段係規定「申報事項如有變動時，並隨時補正之」
    。其規定顯然係指「已經申報的事項如有變動」，應隨時補正。而不包括從頭到
    尾未曾申報的情形；是本件既未為第一項前段之申報行為，依前述條文規定，原
    告等縱有申報事項變動而未隨時補正之行為，亦不違反該條第一項後段規定。蓋
    ：
  (1)法律既然規定「補正」，顯然係針對「已經申報的事項」，始有補正的餘地。若
    未曾申報，則有變動時，如何「補正」原來的申報？
  (2)法條文字既然規定「申報事項如有變動」，顯然係指「已經申報的事項有所變動
    」而言；否則，絕不可能稱為「申報事項變動」。
  (3)已經為第四十三條之一第一項前段的申報（以下稱「首次申報」）者，既然知悉
    其必須申報，即應知悉其變動時必須補正。未為首次申報者，極可能不知其必須
    申報，此時主管機關應就其未為首次申報加以處罰，始能促使其注意將來必須在
    變動時予以補正；若主管機關不針對未為首次申報者予以處罰，卻又任意解釋其
    後變動時均必須申報，否則將予以處罰，其對於當事人由於誤認而不知其必須進
    行首次申報，並且在不知情的情況下，繼續進行交易，而連續產生違法的情形所
    科處的罰鍰，法律上即有重大瑕疵。
  2.雖證交法第四十三條之一已為前述明文規定，然系爭申報要點第九條卻仍視若未
    見而另規定：「證券交易法第四十三條之一第一項前段及後段規定係屬取得人不
    同之作為義務，當取得人違反任一作為義務時，即應分別科處行政罰鍰」。顯係
    妄以系爭申報要點規範證交法第四十三條之一第一項後段行為，於行為人未有同
    法第一項前段申報行為時，亦可獨立處罰第一項後段之未補正行為；是系爭申報
    要點第九條顯然抵觸證交法第四十三條之一第一項本文之規定，已違反法律優位
    原則，應屬無效。若被告欲達此處罰之目的，應以修改法律之方式為之，
    不應以主管機關為由，發布系爭抵觸證交法第四十三條之一的申報要點，此不僅
    違反法律優位原則，亦侵害人民權益，與憲法保障人民權利之意旨不符，是原處
    分、訴願決定及再訴願決定據系爭申報要點所為之處分，應予撤銷。
  (二)被告不僅據前述已無效之申報要點處罰原告等，更按次連續處罰；然按次連續處
    罰須有法律明文規定始可為之，法律未明文規定時，被告應恪守行政罰一事不二
    罰之原則：
    查行政罰對人民之權利有重大之限制，是除有法律明白規定可按次連續處罰外，
    被告即不得任意對行為人處以按次連續之處罰，以貫徹憲法保障人民基本權利之
    意旨，此見性質上同屬行政罰之健康食品管理法第二十四條第一項規定：「違反
    第十四條規定者，除得撤銷其健康食品之許可證外，處委託刊播廣告者新台幣六
    萬元以上三十萬元以下罰鍰，並得按次連續處罰。」，即可明瞭；惟本件證交法
    第四十三條之一及第一百七十八條皆無「並得按次連續處罰」之明文，原處分機
    關豈可於法律無明文規定下，任意對原告等按次處以罰鍰；是原處分、訴願決定
    及再訴願決定稱依法按次連續處罰，並無法律依據，是原處分、訴願決定及再訴
    願決定顯有重大違背法令之處，應予撤銷。
  (三)被告將證交法第四十三條之一第一項之「申報」，解釋為應「共同申報」，已違
    反證交法本文規定：
    查證交法第四十三條之一第一項及系爭申報要點，皆未明文共同取得之行為人須
    「共同申報」，然被告卻逕為行為人應「共同申報」之解釋，並進而要求共同取
    得人需共同申報，此顯已超越法律規定之範圍。本件原告等雖未共同申報，但確
    實有分開申報，然現卻因被告逕將「申報」擴大解釋為「共同申報」，而認為原
    告等違反規定，進而予以處罰。是若無被告此與法律相悖之解釋，原告等絕無違
    法可言，是本件處分既基於被告所為超越法律規定之任意解釋而作成，欠缺法律
    規定為根據，顯有重大違法情形存在。
  (四)原處分、訴願決定及再訴願決定顯然將系爭申報要點第七條規定的「公告」的期
    限，肆意解釋為「申報」的期限，已違反系爭申報要點第七條規定：
  1.原處分所據系爭申報要點第七條要求原告等以報紙公告之規定，已抵觸證交法第
    四十三條之一本文規定，詳已如前述。然系爭申報要點第七條又規定「依證券交
    易法第四十三條之一第一項後段規定左列申報事項如有變動，應於事實發生之日
    起二日內公告，並檢附公告報紙向本會申報．．．」，顯然「二日」之限制者係
    針對「公告」本身（而公告本身既非合法要求，故有關二日的公告期限，在法律
    上亦無意義），而「申報」則應無期限的限制。
  2.然原處分、訴願決定及再訴願決定竟指訴願人「未依規定於所持股份變動後二日
    內向本會申報並公告」；顯然肆意將前述二日的期限，解釋為申報期限，其據此
    對原告等所為之處分，竟與其自行發布之系爭申報要點第七條規定直接且明確的
    抵觸。
  3.申報要點第七條既然完全未要求人民於「二日內申報」，原處分以訴願人未在二
    日內申報進而科以罰鍰，顯然有嚴重的違法情事，而有撤銷之重大原因。
三、被告不應將怠於執行職務之責，轉嫁予原告等負擔，且原告等受此處罰已無法達
    到證交法之立法目的，顯無處罰之必要：
  (一)因證交法第一百七十八條規定，被告並無限期通知原告等改善之義務，尚不論該
    規定是否己違反證交法之立法目的，然被告本應於原告等第一次違法行為出現時
    （即八十七年三月二十日未申報共同取得中櫃公司股票，同年十一月七日至八十
    八年二月十日止應補正共同申報），即如處分書要求原告等應於短時間內即十日
    或二日內申報或補正一般，儘速處罰行為人，促使行為人注意及避免再有違法行
    為發生，因對原告等而言，申報相較於罰鍰，係較為輕鬆之義務；然被告卻於前
    述違法行為發生後，遲至八十八年十月五日，已距第一次違法行為近一年之久，
    始陸續對原告等處以二十三次罰鍰，致原告知悉有違法行為並欲補正時，累積應
    繳納之罰鍰已近新台幣三百多萬；是原告等若有違法行為，被告本應儘早處罰，
    使原告等有時間補正及遵守法律，以避免再次受罰，然被告怠於盡此義務，卻致
    使原告等因此負擔近三百萬元之罰鍰，顯有將怠於執行職務之責任轉嫁原告等嫌
    疑。
  (二)次查，證交法第四十三條之立法目的，顯是欲達公開公司股份變動情形之目的，
    是被告若遵守法律及貫徹立法目的，即應於行為人違反時，立即施予處罰，始有
    使行為人知悉違法並進而守法之可能；然被告卻於行為人違法時之初，完全置之
    不管，迄經一年之久，始陸續對行為人處以二十三次行政罰，而未受處罰前行為
    人根本無機會知悉自己有違法行為，又如何期待行為人能補正及遵守法律。是被
    告怠於執法在先，而後續之處罰行為，行為人僅有處於被動地位，根本無從再主
    動為合法行為，此顯已喪失證交法之立法目的，如此之處罰是否必要，誠令原告
    等不解；且若被告再怠於執法數年，原告被處罰之財產，更達天文數字，如此對
    原告更是不公平，且絕對無法達到原處分、訴願決定及再訴願決定所稱公開公司
    股份變動之立法目的；是原處分、訴願決定及再訴願決定有前述諸多違背法令之
    處，實應予撤銷無疑。
三、為此判決如訴之聲明，以維原告等人之權益。
乙、被告主張之理由：
一、按「任何人單獨或與其他人共同取得任一公開發行公司已發行股份總額超過百分
    之十之股份者，應於取得後十日內，向主管機關申報其取得股份之目的、資金來
    源及主管機關所規定應行申報之事項；申報事項如有變動時，並隨時補正之。」
    、「有左列情事之一者，處二萬元以上十萬元以下罰鍰：一、違反：：第四十三
    條之一第一項．．．之規定者。」及「法人違反本法之規定者，依本章各條之規
    定處罰其行為之負責人。」分別為證券交易法第四十三條之一第一項、第一百七
    十八條第一項第一款及第一百七十九條所明定。次按「本要點所稱與他人共同取
    得股份之共同取得人包括左列情形：（一）由本人以信託、委託書、授權書或其
    他契約、協議、意思聯絡等方法取得股份者。（二）本人及其配偶、未成年子女
    及二親等以內親屬持有表決權股份合計超過三分之一之公司或擔任過半數董事、
    監察人或董事長、總經理之公司取得股份者。．．．．」、「依證券交易法第四
    十三條之一第一項後段規定左列申報事項如有變動，應於事實發生之日起二日內
    公告，並檢附公告報紙向本會申報：（一）所持有股份數額增、減數量達該公司
    已發行股份總額百分之一時；上開申報及公告義務應繼續至單獨或共同取得股份
    低於該公司已發行股份百分之十為止。．．．」及「證券交易法第四十三條之一
    第一項前段及後段規定係屬取得人不同之作為義務，當取得人違反任一作為義務
    時，即應分別科處行政罰鍰」分別為行為時申報事項要點第三點、第七點及第九
    點所明定。再按大法官會議釋字第二百七十五號解釋：「人民違反法律上之義務
    而應受行政罰之行為，法律無特別規定時，雖不以出於故意為必要，仍須以過失
    為其責任條件。但應受行政罰之行為，僅須違反禁止規定或作為義務，而不以發
    生損害或危險為其要件者，推定為有過失，於行為人不能舉證證明自己無過失時
    ，即應受罰。．．．」。
二、原告等稱申報事項要點第三條第二款及第三款已違反法律保留原則，觀證交法全
    文及其施行細則，證交法第四十三條之一第一項之「共同取得」，並無解釋其涵
    義之明文，在無任何法律授權訂定命令下，被告據此所為之處分，確已違法無效
    ；又稱證交法既僅概括授權財政部訂定施行細則，並無授權行政機關訂定申報要
    點，關於「共同取得」之解釋，在法律無具體明確授權下，依職權發布申報事項
    要點，不當擴大證券交易法第四十三條之一「共同取得」行為之解釋，顯已逾越
    證券交易法文義之範圍等云云。查證券交易法第二條前段「有價證券之募集、發
    行、買賣，其管理、監督依本法之規定」及同法第三條「本法所稱主管機關，為
    財政部證券暨期貨管理委員會。」之規定，被告為證券交易法之主管機關。次依
    證券交易法第四十三條之一第一項之立法意旨係期使公開發行公司股權發生重大
    變化時，其資訊能即時且充分公開，使證券主管機關及一般投資人能瞭解公司股
    權大量異動的情況、未來公司經營權可能發生之變化及經營決策是否連帶發生重
    大改變。又在證券交易法第四十三條之一第一項未對共同取得作定義性規定之前
    提下，被告為期於執行該法之行政行為時具有明確性、可預見性及法律秩序安定
    性，並自我約束違反該規定被告處分權之行使，以落實股權重大異動之管理，特
    依據該法第四十三條之一第一項之規定─主管機關所規定應行申報事項，訂定「
    證券交易法第四十三條之一第一項取得股份申報事項要點」發布實施，就證券交
    易法第四十三條之一第一項之「取得股份」、「共同取得人」、「取得方式」等
    ，予以明白規定其定義及其適用範圍，以闡釋該規定之含義，使取得人間知悉在
    何種情形屬共同取得人應行申報，核其性質屬補充性的解釋規定，為執行證券交
    易法第四十三條之一第一項規定所必要，且依法務部函釋，倘確為執行證券交易
    法第四十三條之一第一項規定所必要，且未牴觸或逾越其上位法規者，應無不可
    。準此，關於證券交易法第四十三條之一第一項規定所稱「共同取得」既屬不確
    定法律概念，被告為執行該法律，必須對之加以具體界定，才得據以執行。為探
    求及闡釋該條文所稱「共同取得」之意旨，被告特依據社會一般經驗法則，並參
    照國外法制，針對實務上典型之共同取得關係，以行政命令規定進行類型化處理
    ，於「證券交易法第四十三條之一第一項取得股份申報事項要點」第三點訂定共
    同取得之行為態樣，使證券交易法第四十三條之一第一項對於共同取得人規範制
    度，得為適當之應用，並發揮統一個案事實認定的基準及執法之裁量準則，乃為
    正確認定事實並妥適適用法律所必要。此外，證券交易法第四十三條之一第一項
    ，係仿自美國一九三四年證券交易法第十三條第四項之規定訂定，其規定任何人
    單獨或與他人共同取得某一證券發行股數達百分之五以上者，應於取得後十日內
    向證券交易所、發行公司、證管會單位等提出說明書，說明其資金、取得證券之
    目的、取得人之背景等資料，該規定之目的在於使取得公司相當比例股份之人，
    負公開相關資訊之義務，使主管機關及投資人能了解股權大量變動來由及趨勢，
    是「完全公開」（Full Disclosure）原則之發揮。另為使具有實質控制關係者
    亦得一併揭露，美國證券交易法第十三條第七項並擬制規定二人以上組織之合夥
    、隱名合夥、或其他團體持有證券者視為同一人所有，以達到該條規範之目的。
    因此，該「申報要點」第三點（二）明定共同取得之規定並未違反母法之立法意
    旨。綜上所述，被告發布之申報事項要點，已具備行政命令之合法性要件，被告
    援用證券交易法第四十三條之一第一項暨其申報事項要點之規定而作成原處分，
    係符合依法行政原則，自屬適法。
三、原告又稱，證券交易法第四十三條之一既稱「共同取得」，必然係指有共同的意
    思聯絡或共同利益之取得等語。是則原告對於取得人間，有意思聯絡時之取得屬
    「共同取得」之規定，並無反對之意思。而經查本案共同取得人，依被告向經濟
    部商業司及受託買賣中國貨櫃股票之證券商，調閱渠等之資料，基於下列原因，
    已符合申報事項要點第三點之（一）（二）規定，爰將渠等認定為共同取得人：
  (一)萬眾及華裕公司之董事長分別為辛○○之弟甲○○及辛○○之二親等姻親乙○○
    擔任，豐邦、萬盛、華揚、萬翔、華聖、華愛、及富民等七家公司係為公司間相
    互持股並指派代表人行使董事監察人之職者。
  (二)中櫃投資、中友公司及銘揚均為中國貨櫃公司持股逾百分之九十九之轉投資公司
    ，其總經理分別為辛○○（中櫃投資、銘揚公司）及甲○○（中友公司），二人
    為兄弟關係。
  (三)銘揚、中櫃投資、萬勝、華聖、華愛、富民公司之聯絡地址同為台北縣板橋市○
    ○路六十六號五樓之一。
  (四)豐邦及萬翔公司聯絡地址同為台北市○○路一六一號十八樓，華揚投資聯絡地址
    為同號之十七樓。
  (五)銘揚、中櫃投資、豐邦、萬勝、華揚、華聖及富民公司，委託證券商買賣時，負
    責下單人員同為何信應。前述公司於八十七年十一月至八十八年九月間，委託證
    券商買賣時，均有委託時間相近、委託價格相同、委託數量相近等之情形，明顯
    有意思聯絡之情事，茲謹舉數例說明如下：
  1.八十七年十一月二十五日：華揚於八：四六：三一以六八元委託買進七０千股，
    萬眾於八：五０：三三以六八元委託買進一０千股，萬勝於八：五四：五八以六
    八元委託買進七千股，上述委託時間相近及價格相同；又豐邦於八：四八：一０
    以七０‧五元委託賣出一八千股，華揚於八：四八：一三以七０‧五元委託賣出
    四九千股，華愛於八：四八：四五以七０‧五元委託賣出五二千股，上述委託時
    間相近及價格相同；另華揚於八：五０：０七以七一元委託賣出四九千股，華愛
    於八：五０：一五以七一元委託賣出五一千股，華裕於八：五一：二八及四０以
    七一元共委託賣出五七千股，上述委託同樣有時間相近及價格相同情形。
  2.八十八年一月十九日：華聖於八：四二：五七以五七元委託賣出一四千股，華裕
    於八：四四：二四以五七元委託賣出二０千股，豐邦於八：四七：一五以五七元
    委託賣出二０千股，辛○○於八：五二：二五以五七元委託賣出二０八千股，其
    中華聖、華裕及豐邦三家投資公司的委託於八：五三：一九至八：五四：四五間
    全部取消，上述委託時間相近、價格相同，部分於相近時間內同時取消；豐邦於
    九：００：四三至九：０一：０二以五七元共委託賣出二０千股，萬翔於九：０
    一：三二以五七元委託賣出三五千股，華聖於九：０一：三五以五七元委託賣出
    二六千股，華裕於九：０一：三五以五七元委託賣出二０千股，上述委託時間相
    近、價格相同。
  3.八十八年三月二十三日：華裕於八：四二：一二以五０元委託賣出一五千股，華
    揚於八：四三：二四以五０元委託賣出八千股，富民於八：四四：三四以五０元
    委託賣出一０千股，豐邦於八：四四：四一以五０元委託賣出一六千股，萬眾於
    八：四五：一四以五０元委託賣出二七千股，華聖於八：四五：二八以五０元委
    託賣出一０千股，上述委託時間相近、價格相同；華愛於九：０一：二六以五一
    ‧五元委託買進二００千股，萬勝於九：０一：二九以五一‧五元委託買進二０
    ０千股，富民於九：０一：三八以五一‧五元委託買進五０千股，上述委託時間
    相近、價格相同、部分數量相同。
  4.八十八年六月二十八日：華揚於八：四四：三二以五一元委託買進五０千股，富
    民於八：四八：四五以五一元委託買進四０千股，萬翔於八：五一：三九以五一
    元委託買進四０千股，華愛於八：五三：二七以五一元委託買進三０千股，豐邦
    於八：五五：四四以五一元委託買進三０千股，上述委託時間相近、價格相同、
    部分數量相同；中櫃投資於一一：五七：五四以五二元委託買進五０千股，豐邦
    於一一：五八：二三以五二元委託買進四０千股，萬翔於一一：五八：四六以五
    二元委託買進一００千股，富民於一一：五九：００以五二元委託買進一００千
    股，上述委託時間相近、價格相同、部分數量相同。
  5.八十八年七月二十九日：中友公司於九：二六：０七以五０元委託買進四００千
    股，豐邦於九：三四：二八以五０元委託買進二五０千股，華聖於九：三四：三
    二以五０元委託買進二五０千股，華愛於九：三七：三九以五０元委託買進二五
    ０千股，萬翔於九：三七：四六以五０元委託買進二五０千股，銘揚於九：三八
    ：二九以五０元委託買進四九九千股，上述委託時間相近、價格相同、部分數量
    相同。
  6.萬眾、華裕、豐邦、萬勝、華揚、萬翔、華聖、華愛、富民、辛○○、中櫃投資
    、中友及銘揚公司於八十八年十月一日依據申報事項要點規定，向被告補申報共
    同取得中國貨櫃股票，前述十三人係以共同取得人辦理申報並合併公告。
    另查萬眾、華裕、豐邦、萬勝、華揚、萬翔、華聖、華愛、富民等公司買賣中化
    股票業經法務部調查局台北市調查處偵辦及台北地檢署偵結，以違反證交法第一
    五五條第一項起訴在案。綜合前述資料，前述取得人間關係密切，且有相似之委
    託行為並由相同之人員下單委託，其意思聯絡至為明顯，核已符合申報事項要點
    第三點之（一）所定義之共同取得人關係，並與原告所稱共同取得應有意思聯絡
    之本意無違。
四、另原告稱原處分機關將證交法第四十三條之一「申報」義務，於申報事項要點第
    六條及第七條擴大為包括「公告」，違反法律優越原則，且將申報事項要點第七
    條規定「公告」的期限，解釋為「申報」的期限，已違反申報事項要點第七條規
    定；次謂證券交易法第四十三條之一第一項後段之適用，係指已經依照前段規定
    申報者為前提，然申報事項要點第九條卻為與之牴觸之規定，違反法律優越原則
    ；又稱違反證券交易法第四十三條之一第一項前段，即逾百分之十未依法共同申
    報部分，即使依證券交易法第一百七十八條應科以罰鍰，該「罰鍰」性質上為行
    政罰，亦有一事不二罰原則適用，原處分機關竟對原告等同一行為處以多次行政
    罰，洵屬違法等云云。查證券交易法第四十三條之一之立法意旨係期使公司股權
    重大異動之資訊能即時且充分公開，使主管機關（藉由申報義務人之申報）及投
    資人（透過申報義務人之公告報紙）能瞭解公司股權大量變動之來由及其趨向，
    以貫徹完全公開之原則，並防範有心人士介入上市、櫃公司經營權謀取不法利益
    ，俾保障投資大眾之權益，因此，所持股份變動後二日內申報「公告報紙」之規
    定，係訊息即時公開所必需，是充分揭露重大訊息之重要管道。據此，證券交易
    法第四十三條之一第一項前段及後段之申報義務，即取得股份者於取得股份達百
    分之十以上時應依法申報，其後續所持有股份數額增、減達該公開發行公司已發
    行股份總額百分之一時，應即公告，並檢附公告報紙向被告申報之義務，係取得
    人應「主動」公告申報之行為，且屬不同之作為義務，如此方足以貫徹該規定之
    立法意旨及規範精神，故取得人違反任一申報義務時，均應按次分別科處罰鍰。
    另證券交易法中並未有如刑法總則有關牽連犯從一重處斷之規定，尚難比附援引
    非屬行政法之刑法總則之規定，予以從一重處斷，故被告依違反申報義務之次數
    予以分別處罰。綜上所述，原告等主張被告已就原告等於八十七年三月二十日共
    同取得中國貨櫃公司股份九、二二七千股，已超過該公司已發生股份總額百分之
    十未申報予以處分，其後被告另以（八八）台財證（三）第０三六九二號至第０
    三七０二號、第０三九六八號至０三九七七號及（八九）台財證（三）第一八五
    七九號處分書，科以多次行政罰，而原告系爭前揭行為基於同一行為，應處罰乙
    次為限等語，顯有曲解法令之誤，實不足採。
五、為貫徹證券交易法第四十三條之一之立法意旨及規範精神，取得人違反任一申報
    義務時，均應分別科處罰鍰，任何人單獨或與他人共同取得任一公開發行公司百
    分之十股份及其後之持股變動情形均未向被告申報者，若僅以其違反證券交易法
    第四十三條之一第一項前段規定處罰，而未以違反後段之規定予以處罰，相較於
    已依該條項前段規定向被告申報，而就其後持股異動未向被告申報而以違反後段
    之規定予以按次處罰者（持股增減變動累計達百分之一未申報者處罰一次），將
    導致處罰輕重不公，無異鼓勵取得人自始即不申報之情形發生，果如此，將違反
    公平原則及證券交易法第四十三條之一規定之立法意旨，況且原告等於八十七年
    三月二日至同年十一月六日共同取得中國貨櫃公司股份違反證交法第四十三條之
    一第一項規定，為被告各次科以罰鍰十萬元，計十二份處分書，原告等於八十八
    年三月十五日繳納完畢，並向被告補行申報並公告，就前段申報之義務，原告等
    業已有履行之實，並知悉自己有違法行為。故原告等主張既未為共同取得之申報
    的前行為，自不可能為嗣後之變動申報行為等語，顯有曲解法令之誤，實不足採
    。
六、綜上所述，原告等之訴核無理由，謹請依法予以駁回。
    理  由
一、按「任何人單獨或與其他人共同取得任一公開發行公司已發行股份總額超過百分
    之十之股份者，應於取得後十日內，向主管機關申報其取得股份之目的、資金來
    源及主管機關所規定應行申報之事項；申報事項如有變動時，並隨時補正之。」
    、「有左列情事之一者，處二萬元以上十萬元以下罰鍰：一、違反．．．第四十
    三條之一第一項．．．之規定者。」及「法人違反本法之規定者，依本章各條之
    規定處罰其行為之負責人。」證券交易法第四十三條之一第一項、第一百七十八
    條第一項第一款及第一百七十九條分別定有明文。次按「任何人單獨或與其他人
    共同取得任一公開發行公司已發行股份總額超過百分之十之股份時，單獨或共同
    取得人均應於取得後十日內依本要點之規定向證券暨期貨管理委員會 (以下簡稱
    本會）申報。」、「本要點所稱任何人取得公開發行公司已發行股份，其取得股
    份包括其配偶、未成年子女及利用他人名義持有者」、「本要點所稱與他人共同
    取得股份之共同取得人包括左列情形：(一)由本人以信託、委託書、授權書或其他
    契約、協議、意思聯絡等方法取得股份者。(二)本人及其配偶、未成年子女及二親
    等以內親屬持有表決權股份合計超過三分之一之公司或擔任過半數董事、監察人
    或董事長、總經理之公司取得股份者。．．．」、「前二項規定於本人為法人時
    ，其負責人或有代表權之人亦適用之。」及「依證券交易法第四十三條之一第一
    項後段規定左列申報事項如有變動，應於事實發生之日起二日內公告，並檢附公
    告報紙向本會申報：(一)所持有股份數額增、減數量達該公司已發行股份總額百分
    之一時；上開申報及公告義務應繼續至單獨或共同取得股份低於該公司已發行股
    份百分之十為止。．．．」，申報事項要點第一條、第二條、第三條、第四條及
    第七條亦各有明文。
二、申報事項要點第二條、第三條及第四條係被告依證券交易法第四十三條之一第一
    項之立法意旨，期使公開發行公司股權發生重大變化時，其資訊能即時且充分公
    開，使證券主管機關及一般投資人能瞭解公司股權大量異動的情況、未來公司經
    營權可能發生之變化及經營決策是否連帶發生重大改變，在證券交易法第四十三
    條之一第一項未對共同取得作定義性規定之前提下，為期於執行該法之行政行為
    時具有明確性、可預見性及法律秩序安定性，並自我約束對於違反該規定者，被
    告處分權之行使，以落實股權重大異動之管理，及為協助所屬公務員認定事實，
    而訂頒之解釋性行政規則。該申報事項要點於不違反證券交易法第四十三條之一
    第一項之立法意旨及規範目的範圍內，自得適用之。
三、經查，原告對於被告所主張萬眾及華裕公司之董事長分別為甲○○、乙○○，彼
    等與辛○○具有兄弟及姻親關係，另豐邦、萬盛、華揚、萬翔、華聖、華愛及富
    民公司等七家公司則為公司間相互持股並指派代表人行使董事、監察人之職。中
    櫃投資、中友公司及銘揚公司均為中國貨櫃公司持股逾百分之九十九之轉投資公
    司，其總經理分別為辛○○（中櫃投資、銘揚投資）及甲○○（中友公司），二
    人為兄弟關係。再銘揚、中櫃投資、萬勝、華聖、華愛、富民公司等之聯絡地址
    同為台北縣板橋市○○路六十六號五樓之一；豐邦及萬翔公司之聯絡地址同為台
    北市○○路一六一號十八樓；華揚公司之聯絡地址為同號之十七樓。且銘揚、中
    櫃投資、豐邦、萬勝、華揚、華聖及富民公司委託證券商買賣時，負責下單人員
    同為何信應。再委託證券商買進、賣出之時間點及股數、價格等事實，均不爭執
    ，自堪信為真實。茲就本件爭點分述如次：
四、辛○○與萬眾公司、中友公司、中櫃投資公司、銘揚公司、華裕公司、豐邦公司
    、華愛公司、萬勝公司、華聖公司、華揚公司、萬翔公司、富民公司是否係證券
    交易法第四十三條之一第一項暨申報事項要點第三條第一款所稱以意思聯絡取得
    股份者之共同取得人？
  (一)證券交易法第四十三條之一第一項規定之共同取得，應包括基於一定之法律關係
    、或共同之意思聯絡，或共同集資（包括分別共有或公同共有）而所有者而言，
    始符證券交易法第四十三條之一第一項之立法意旨。因此，系爭申報事項要點第
    三條第一款規定由本人以信託、委託書、授權書或其他契約、協議、意思聯絡等
    方法取得股份者，為共同取得，應不違反證券交易法第四十三條之一第一項之規
    範目的，自得適用之。
  (二)依被告向經濟部商業司及受託買賣中國貨櫃公司股票之證券商調閱之資料，查悉
    1.甲○○係萬眾公司、中櫃投資公司、中友公司、銘揚公司董事長。2.乙○○係
    華裕公司董事長，與辛○○具有二親等姻親關係。3.丙○○係豐邦公司、華愛公
    司之董事長。4.丁○○係萬勝公司、華聖公司董事長。5.戊○○係華揚公司董事
    長。6.己○○係萬翔公司董事長。7.庚○○係富民投資公司董事長。其中：(1)豐
    邦、萬盛、華揚、萬翔、華聖、華愛及富民等七家公司係為公司間相互持股並指
    派代表人行使董事、監察人之職者。(2)中櫃投資、中友公司及銘揚投資均為中國
    貨櫃公司持股逾百分之九十九之轉投資公司，其總經理分別為辛○○（中櫃投資
    、銘揚投資）、甲○○（中友公司），二人為兄弟關係。(3)銘揚、中櫃投資、萬
    勝、華聖、華愛、富民公司之聯絡地址同為台北縣板橋市○○路六十六號五樓之
    一。(4)豐邦及萬翔公司聯絡地址同為台北市○○路一六一號十八樓，華揚公司聯
    絡地址為同號之十七樓。(5)銘揚、中櫃投資、豐邦、萬勝、華揚、華聖及富民公
    司等委託證券商買賣時，負責下單人員同為何信應。以上有公司變更登記事項卡
    影本及「中國貨櫃之股東集團買賣成交明細表」影本附於原處分卷可按。
  (三)經被告調閱前述公司於八十七年十一月至八十八年九月間成交委託買賣明細表查
    得，渠等委託證券商買賣中國貨櫃公司股票之行為，有多日委託時間相近、委託
    價格相同、委託數量相近等之情形（詳情如被告陳述第三點所載），併有委託買
    賣明細表影本附於原處分卷可按。
  (四)另依「中國貨櫃之股票集團投資人買賣成交明細表」影本觀之：1.上開公司於八
    十七年三月二十日累計持有中國貨櫃公司已發行股份比率為一○．三六七％，迄
    至同年十月十九日止，持股比率由一○．三六七％遞增至一四．六九一％。且自
    八十七年三月二十八日起至同年十月十九日止，除有少數零星買賣外，均無交易
    紀錄。2.上開公司自八十七年十月二十日開始陸續買進中國貨櫃公司股票，至八
    十八年一月五日止，累計持股比率自一九．○三八％遞增至三三．一八二％。3.
    上開公司自八十八年一月六日開始陸續減少持股，至同年五月十一日止，累計持
    股比率自三三．一一○％遞減至二四．六六三％。且自八十八年四月十二日起至
    同年五月十一日止，均無交易紀錄。4.八十八年五月十二日起上開公司開始陸續
    買進中國貨櫃公司股票，至八十八年七月二十六日止，累計持股比率自二五．七
    四九％遞增至三六．二七五％。辛○○於同年五月十三日買進股票。同年月二十
    一日起至二十六日止，辛○○與上開公司持股累計增加一、二九六仟股。
  (五)萬眾公司、華裕公司、豐邦公司、萬勝公司、華揚公司、萬翔公司、華聖公司、
    華愛公司、富民公司、中櫃投資公司、中友公司及銘揚公司於八十八年三月九日
    依系爭申報事項要點規定，公告並向被告申報共同取得中國貨櫃公司股票，上開
    公司與辛○○復於八十八年十月一日公告並向被告補申報共同取得中國貨櫃公司
    股票，前述十三人係以共同取得人辦理申報並合併公告；再辛○○違反證券交易
    法案件，復經臺灣臺北地方法院檢察署檢察官於八十九年十二月十四日以八十九
    年度偵字第九七三七號提起公訴在案，此亦有被告提出之剪報及起訴書等影本附
    卷可按。
  (六)綜上所述，上開取得人間關係密切，且有相似之委託行為並由相同之人員下單委
    託，其意思聯絡至為明顯，自為證券交易法第四十三條之一第一項及系爭申報事
    項要點第三條第一款所稱以意思聯絡取得股份者之共同取得人。原告主張彼等及
    上開公司間無意思聯絡云云，殊不足採。
五、證券交易法第四十三條之一第一項規定「與他人共同取得任一公開發行公司已發
    行股份總額超過百分之十之股份者」，依申報事項要點第三條第二款，所謂與他
    人共同取得包括「本人及其配偶、未成年子女及二親等以內親屬持有表決權股份
    合計超過三分之一之公司或擔任過半數董事、監察人或董事長、總經理之公司取
    得股份者。」該要點之規定是否逾越母法？
  (一)按申報事項要點第三條規定：「本要點所稱與他人共同取得股份之共同取得人包
    括．．．(二)本人及其配偶、未成年子女及二親等以內親屬持有表決權股份合計超
    過三分之一之公司或擔任過半數董事、監察人或董事長、總經理之公司取得股份
    者」，乃係就申報義務主體所取得之股份範圍加以規範，其不問本人與其配偶、
    未成年子女及二親等以內親屬之間有無意思聯絡或利用關係，徒以渠等持有公司
    表決權股份合計超過三分之一或在公司擔任過半數董事、監察人或董事長、總經
    理，即認定其公司所取得之股份，應算入共同取得之股份，其公司為共同取得人
    ，固與證券交易法第四十三條之一第一項所謂「共同取得」之立法意旨不盡相符
    ，尤其持有公司表決權股份須超過二分之一，才能確保控制公司之行為（公司法
    第一百七十四條參照），又監察人對公司業務並無主導權，該申報事項要點以持
    有公司表決權股份合計超過三分之一，或擔任過半數監察人作為認定可以控制公
    司之最低標準，亦有違實情。惟本人與其配偶、未成年子女及二親等以內親屬之
    間，關係密切，除非有特別情事，例如渠等與本人感情不睦，不可能有意思聯絡
    或利用關係之情形外，依經驗法則，渠等所主導或控制之公司會與本人取得同一
    家公開發行公司之股票，合計超過其已發行股份總額百分之十，應非巧合，堪認
    係有意之安排。而是否有特殊情事，舉證責任在行為人，不在主管機關，故主管
    機關在無反證之情況下，依上開要點所揭示之親屬關係，就渠等所主導或控制之
    公司所取得之股份，解為具有意思聯絡或利用關係而算入共同取得之股份，並無
    違經驗法則，於此範圍內上開要點無違證券交易法第四十三條之一第一項之立法
    意旨，得予適用。
  (二)被告以辛○○與甲○○係兄弟，與乙○○係二親等姻親，有系爭申報事項要點第
    三條第二款所規定之關係，而認渠三人任代表人或負責人之公司係共同取得中國
    貨櫃公司股票，且原告與上開公司有意思聯絡之共同取得關係，乃將渠等八十八
    年六月二十九日至七月七日累計取得之中國貨櫃公司股份予以合併計算，認已增
    加超過百分之一，揆諸前揭說明，其認事用法並無不合。
六、違反證券交易法第四十三條之一第一項後段規定，而應依同法第一百七十八條第
    一項第一款規定處罰者，可否按次處罰？
    查證券交易法第四十三條之一之立法意旨係使股權重大異動之資訊能「即時」且
    充分揭露與投資人作為其投資決策之參考。而該條第一項前、後段之規定，係屬
    取得人不同之作為義務，亦即申報事項要點第一條規定任何人單獨或與其他人共
    同取得任一公開發行公司已發行股份總額超過百分之十之股份者，應於取得後十
    日內依申報事項要點之規定向被告申報，即屬取得人依證券交易法第四十三條之
    一第一項前段規定之作為義務；又申報事項要點第七條第一款規定所持股份數額
    增減數量達該公開發行公司已發行股份總額百分之一時，應於事實發生之日起二
    日內公告並檢附公告報紙向被告申報，即屬取得人依證券交易法第四十三條之一
    第一項後段規定之作為義務，如此方足以貫徹該規定之立法意旨及規範精神；且
    證券交易法中並未訂有如刑法總則有關牽連犯或連續犯之規定，尚難比附援引非
    屬行政法之刑法總則之規定，予以從一重處斷或以一罪論，故取得人違反任一作
    為義務時均應「按次」分別科處行政罰鍰，且無須事先通知改善之義務，殆無疑
    義。證券交易法第一百七十八條第一項之規定，核與同條第二項連續處罰之性質
    不同，無待另於該條第二項重為規定。原告主張被告按次連續處罰原告，違反行
    政罰一事不二罰之原則及憲法保障人民基本權利之意旨，且於連續處罰原告之前
    ，未盡告知義務、責令限期辦理等，不符依法行政之原理云云，亦無足取。再者
    ，任何人單獨或與他人共同取得任一公開發行公司百分之十股份及其後之持股變
    動情形均未向被告申報者，若僅以其違反證券交易法第四十三條之一第一項前段
    規定處罰，而未以違反後段之規定予以處罰，相較於已依該條項前段規定向被告
    申報，而就其後持股異動未向被告申報，而以違反後段之規定予以按次處罰者（
    持股增減變動累計達百分之一未申報者處罰一次），將導致處罰輕重不公，無異
    鼓勵取得人自始即不申報，如此將違反公平原則及證券交易法第四十三條之一規
    定之立法意旨。參以被告於八十七年十月三十一日修正發布之申報事項要點中，
    特增列第九條當取得人違反任一作為義務時，即應分別科處行政罰鍰，即明白宣
    示前述意旨。原告所稱原處分處罰過當，亦非有理。
七、綜上所述，原告違規之事實堪予認定，從而其未依系爭申報事項要點規定於所持
    股份變動後即向被告申報，且於八十八年六月二十九日至同年七月七日止，增加
    持股九四三仟股，累計增減變動超過已發行股份總額百分之一，亦未依系爭申報
    事項要點規定於所持股份變動後二日內向被告申報並公告，自違反證券交易法第
    四十三條之一第一項規定，被告據依同法第一百七十八條第一項第一款及第一百
    七十九條規定，科處原告罰鍰，並無違誤，一再訴願決定遞予維持，亦無不合。
    原告猶執前詞訴請撤銷，為無理由，應予駁回。
八、據上論結，本件原告之訴為無理由，依行政訴訟法第九十八條第三項前段、第一
    百零四條，民事訴訟法第八十五條第一項前段，判決如主文。
中      華      民      國    九十    年      十      月        四      日
                         臺 北 高 等 行 政 法 院  第 五 庭
                                           審 判 長 法  官  姜素娥
                                                    法  官  帥嘉寶
                                                    法  官  林文舟
右為正本係照原本作成。
如不服本判決，應於送達後二十日內，向本院提出上訴狀並表明上訴理由，如於本判
決宣示後送達前提起上訴者，應於判決送達後二十日內補提上訴理由書（須按他造人
數附繕本）。
中      華      民      國     九十     年      十      月      八      日
                                                    書記官  林孟宗


司法院資訊處製作；財團法人民間司法改革基金會備份。
